【裁判字號】    97,訴,1214
【裁判日期】    970530
【裁判案由】    強盜等
【裁判全文】
臺灣板橋地方法院刑事判決              97年度訴字第1214號
公  訴  人  臺灣板橋地方法院檢察署檢察官
被      告  丁○○
                    灣臺北監獄臺北分監執行中）
選任辯護人  林維信律師
上列被告因強盜等案件，經檢察官提起公訴（97年度偵字第3562
號），本院判決如下：
    主  文
丁○○攜帶兇器竊盜，累犯，處有期徒刑壹年。扣案之手套壹雙
、老虎鉗壹把、尖形萬能鑰匙貳支均沒收；又意圖為自己不法之
所有，攜帶兇器以強暴至使不能抗拒，而取他人之物，未遂，累
犯，處有期徒刑肆年。扣案之水果刀壹把沒收，應執行有期徒刑
肆年捌月。扣案之手套壹雙、老虎鉗壹把、尖形萬能鑰匙貳支、
水果刀壹把均沒收。
    事  實
一、丁○○曾於民國93年間，因竊盜案件，經臺灣桃園地方法院
    以93年度易字第896 號判處有期徒刑10月確定；又於同年間
    ，因違反毒品危害防制條例案件，經臺灣桃園地方法院以94
    年度訴字第269 號判處有期徒刑8 月確定，2 案接續執行，
    於95年5 月9 日縮刑期滿執行完畢。詎其猶不知悔改，竟意
    圖為自己不法之所有，於97年1 月12日上午7 時許，騎乘車
    牌號碼IBR-558 號重型機車，至臺北縣鶯歌鎮○○○路155
    之1 號前，戴上手套後並攜帶其所有客觀上具危險性、足以
    對人之生命及身體構成威脅，可供兇器使用之老虎鉗1 把、
    尖形萬能鑰匙2 支，破壞甲○○所有、停放在該處之車牌號
    碼MP-8963 號自用小客貨車車門門鎖及方向盤鎖（毀損部分
    ，未據告訴）後，發動電門而竊取之，得手後並自其原騎乘
    之上開機車置物箱內取出水果刀1 把，藏放在身上，再駕駛
    上開車輛逃逸。嗣於同日上午7 時20分許，丁○○將上開車
    輛停放在臺北縣鶯歌鎮○○路155 號前，隨即下車步行至同
    路段156 巷巷口附近，由丙○○擺設之攤位前購買早餐，於
    付款時見丙○○脖子上配戴金項鍊1 條，竟另意圖為自己不
    法之所有，取出隨身攜帶之上開水果刀抵住丙○○脖子，以
    此強暴方式至使丙○○不能抗拒，進而拉扯該金項鍊欲強行
    取走，惟倉皇間失手將該金項鍊扯斷後遺落在地，致未能得
    逞。旋因丙○○呼救，其配偶乙○○聽聞後轉身持鍋鏟揮向
    丁○○，丁○○不敵逃跑，直至臺北縣鶯歌鎮○○路166 巷
    27號前，為乙○○及聞訊到場之警員合力逮捕，並扣得上開
    丁○○所有供犯罪所用之手套1 雙、老虎鉗1 把、尖形萬能
    鑰匙2 支及水果刀1 把，始悉上情。
二、案經丙○○、乙○○訴由臺北縣政府警察局三峽分局移送臺
    灣板橋地方法院檢察署檢察官偵查起訴。
    理  由
一、證據能力有無之判斷：
    按被告以外之人於審判外之陳述，雖不符刑事訴訟法第159
    條之1 至第159 條之4 之規定，而經當事人於審判程序同意
    作為證據，法院審酌該言詞陳述或書面陳述作成時之情況，
    認為適當者，亦得為證據；而當事人、代理人或辯護人於法
    院調查證據時，知有刑事訴訟法第159 條第1 項不得為證據
    之情形，而未於言詞辯論終結前聲明異議者，視為有前項之
    同意，刑事訴訟法第159 條之5 定有明文。查本件以下調查
    之證據，被告、辯護人迄於言詞辯論終結前均未就證據能力
    部分為聲明異議（辯護人於準備程序中雖抗辯證人丙○○、
    乙○○於警詢及偵查中之指訴無證據能力，惟此部分已據證
    人丙○○、乙○○在本院審理時到庭證述甚明），自有證據
    能力。
二、被告丁○○如何於前揭時地分別竊取被害人甲○○自用小客
    貨車及搶被害人丙○○項鍊未遂等事實，業據被告於警詢、
    偵查、本院準備程序及審理時坦承不諱（見偵查卷第5 頁至
    第8 頁、第44頁至第45頁、本院卷第17頁、第55頁至第56頁
    、第98頁），核與證人即被害人甲○○於警詢時證述之失竊
    情節、證人即被害人丙○○及證人即丙○○之夫乙○○於警
    詢及偵審中證述之遭強盜情節相符（見偵查卷第9 頁至第14
    頁、第50頁、第61頁、本院卷第84頁至第94頁），且有上開
    手套、老虎鉗、尖形萬能鑰匙及水果刀扣案可資佐證，並有
    上開車牌號碼MP-8963 號自用小客貨車之車籍查詢- 基本資
    料詳細畫面1 件附卷可稽，而上開自用小客貨車、項鍊已分
    別據被害人甲○○、丙○○領回，亦有被害人甲○○、丙○○出具之贓物認領保管單各1 紙在卷足參，足徵被告丁○○
    前開自白核與事實相符，應堪採信。又被告著手強盜被害人
    丙○○項鍊時，有持上開水果刀抵住丙○○脖子一節，已據
    證人丙○○、乙○○於警詢及偵審中證述甚明，被告雖辯稱
    伊是搶丙○○項鍊後，因為害怕丙○○、乙○○追伊，所以
    才把刀子拿出來，丙○○所受傷勢係伊搶項鍊時抓到，不是
    刀子刺傷云云，然查，依證人丙○○於本院審理時證述：「
    我站在我先生旁邊，被告突然靠近我，我就退後，並喊搶劫
    ，我先生就拿鏟子對被告揮舞，被告手上當時拿著水果刀對
    我先生揮舞，後來被告跑了，我先生就過去追」、「被告點
    了早餐抓餅，然後給我錢，站在攤子旁邊等抓餅的時候搶我
    的，刀子也是那時拿出來的」、「（問：你能否確定什麼時
    點看到被告拿刀子？）我喊搶劫之後，才看到被告有拿刀子
    ，我先生回頭拿鍋鏟，被告當時還有拿刀子對我先生揮舞」
    、「（問：你喊搶劫時，就看到被告手上拿刀子？）是」、
    「（問：你有無看到被告一手拿刀子架在你脖子上？）有，
    被告一手拿刀子架在我脖子上，另外一手扯我衣服」等語（
    見本院卷第86頁至第89頁），再參以證人乙○○於本院審理
    時證稱：「當天是立法委員選舉日，早上七點多，被告開了
    車子過來，他下車走向我們攤子，點了加蛋的抓餅，是25元
    ，我就開始料理給他，料理過程大約3-5 分鐘，我聽到我太
    太喊搶劫，我回頭看到被當拿著刀子對著我太太，我太太跳
    開，我下意識拿著鏟子及夾子和被告搏鬥，被告當時手上有
    拿著刀子對我晃，被告最後就跑掉了，我就過去追，後來是
    路人幫我抓到被告，而且也有路人跑警，警察也來了」、「
    我回頭看到被告拿刀子，我下意識就先問做什麼，並拿鏟子
    往被告揮過去，被告揮了兩下刀子就跑了，當時鏟子並沒有
    打到被告身上，因為被告已經跳開了，晃了兩下刀子就跑了
    」等語相符（見本院卷第90頁、第92頁），可知證人丙○○
    在被告伸手抓項鍊而大叫「搶劫」時；證人乙○○聽到丙○○大喊「搶劫」而回頭拿鍋鏟揮向被告時，即各自見到被告
    手上持有水果刀，並非是被告意圖脫身時，才拿出上開水果
    刀防禦，況被害人丙○○因遭被告持刀抵住脖子而受有刺傷
    一節，已據證人丙○○於本院審理時證述在卷（見本院卷第
    94 頁） ，並有被害人丙○○受傷照片3 幀附卷可憑，是被
    告前開所辯要無可採。次按強盜罪所施用之強暴、脅迫手段
    ，祇須足以壓抑被害人之抗拒，使其喪失意思自由為已足，
    縱令被害人實際無抗拒行為，仍於強盜罪之成立，不生影響
    。又搶奪與強盜，雖同具不法得財之意思，然搶奪係乘人不
    備，公然掠取他人之財物，如施用強暴脅迫，至使不能抗拒
    而取得財物或令其交付者，則為強盜罪（最高法院30年上字
    第3023號、64年度臺上字第1165號判例參照）。本件被告既
    持客觀上足以傷害人身，可作為兇器使用之水果刀，近身抵
    住被害人丙○○脖子，衡諸社會常情，客觀上自足以使被害
    人丙○○心生畏懼，此觀諸被害人丙○○於偵審中證稱：「
    被告從口袋中拿出刀子，靠住我右側脖子，並用另一手拉我
    的衣服，我往後跳，並叫強劫，我當時不敢抵抗…」、「（
    問：被告拿刀子抵住你，你當時會不會害怕？）會。而且我
    當時都沒有拿東西，他有刀子，所以我就往後跳」等語自明
    （見偵查卷第50頁、本院卷第94頁）。故被告之辯護人於本
    院審理時辯稱被告上開犯行係構成搶奪未遂罪，而非強盜未
    遂罪云云，亦無足取。綜上所述，本件事證明確，被告犯行
    洵堪認定。
三、查老虎鉗、尖形萬能鑰匙、水果刀均甚為堅硬、銳利，足以
    傷害人之身體，客觀上具有殺傷力，自均係兇器之一種，被
    告持上開老虎鉗、尖形萬能鑰匙等兇器竊盜，核其所為，係
    犯刑法第321 條第1 項第3 款之攜帶兇器竊盜罪；又被告持
    該兇器水果刀強盜丙○○未遂，核其所為，係犯刑法第328
    條第1 項之強盜罪，而有同法第321 條第1 項第3 款之情形
    ，應依同法第330 條第1 項之加重強盜罪論處。而被告前於
    93年間，因竊盜案件，經臺灣桃園地方法院以93年度易字第
    896 號判處有期徒刑10月確定；又於同年間，因違反毒品危
    害防制條例案件，經臺灣桃園地方法院以94年度訴字第269
    號判處有期徒刑8 月確定，2 案接續執行，於95年5 月9 日
    縮刑期滿執行完畢，有臺灣高等法院被告前案紀錄表1 件附
    卷可稽，其於5 年內，故意再犯本件最重本刑為有期徒刑以
    上之罪，為累犯，應依刑法第47條第1 項加重其刑。又被告
    已著手強盜行為而未得手，為未遂犯，依刑法第25條第2 項
    規定減輕其刑。其同時有刑之加重及減輕事由時，應先加後
    減之。被告所犯上開二罪間，犯意各別，行為互殊，應予分
    論併罰。審酌被告有多次犯罪前科，已如前述，竟不知悔悟
    ，仍不循正當途徑獲取財物，僅因貪慾即分別犯本件竊盜、
    強盜犯行，恣意侵害被害人甲○○、丙○○之財產權，並造
    成被害人丙○○之身心受創，惟念其坦認大部分犯行，態度
    非差，且上開竊盜所得、強盜未遂之項鍊各經被害人甲○○
    、丙○○領回，其等損害業已降低等一切情狀，爰分別量處
    如主文所示之刑，並定其應執行之刑。至扣案之上開手套、
    老虎鉗、尖形萬能鑰匙、水果刀均係被告所有，且為分別供
    本件竊盜、強盜犯罪所用，已據被告陳明在卷，爰依刑法第
    38 條 第1 項第2 款規定，併予宣告沒收。
據上論斷，應依刑事訴訟法第299 條第1 項前段，刑法第321 條
第1 項第3 款、第330 條第2 項、第1 項、第47條第1 項、第25
條第2項、第51條第5款、第38條第1 項第2 款，判決如主文。
本案經檢察官顏世翠到庭執行職務。
中    華    民    國    97    年    5     月    30    日
                  刑事第十三庭    審判長法  官  李麗珠
                                        法  官  許映鈞
                                        法  官  俞秀美
上列正本證明與原本無異。
如不服本判決，應於送達後十日內敘明上訴理由，向本院提出上
訴狀
                                        書記官  林政良
中    華    民    國    97    年    5     月    30    日
附錄本案論罪科刑法條全文：
中華民國刑法第321條
（加重竊盜罪）
犯竊盜罪而有左列情形之一者，處六月以上、五年以下有期徒刑
：
一、於夜間侵入住宅或有人居住之建築物、船艦或隱匿其內而犯
    之者。
二、毀越門扇、牆垣或其他安全設備而犯之者。
三、攜帶兇器而犯之者。
四、結夥三人以上而犯之者。
五、乘火災、水災或其他災害之際而犯之者。
六、在車站或埠頭而犯之者。
前項之未遂犯罰之。
中華民國刑法第328條
（普通強盜罪）
意圖為自己或第三人不法之所有，以強暴、脅迫、藥劑、催眠術
或他法，至使不能抗拒，而取他人之物或使其交付者，為強盜罪
，處5 年以上有期徒刑。
以前項方法得財產上不法之利益或使第三人得之者，亦同。
犯強盜罪因而致人於死者，處死刑、無期徒刑或10年以上有期徒
刑；致重傷者，處無期徒刑或7 年以上有期徒刑。
第 1 項及第 2 項之未遂犯罰之。
預備犯強盜罪者，處1 年以下有期徒刑、拘役或3 千元以下罰金
。
中華民國刑法第330條
（加重強盜罪）
犯強盜罪而有第321 條第1 項各款情形之一者，處7 年以上有期
徒刑。
前項之未遂犯罰之。


司法院資訊處製作；財團法人民間司法改革基金會備份。
